【裁判字號】    98,易,1529
【裁判日期】    980630
【裁判案由】    詐欺
【裁判全文】
臺灣臺中地方法院刑事判決              98年度易字第1529號
公  訴  人  臺灣臺中地方法院檢察署檢察官
被      告  乙○○
上列被告因詐欺案件，經檢察官提起公訴（98年度偵字第7786、
7787號）及移送併案審理（98年度偵字第12038號），本院合議
庭裁定由受命法官獨任進行簡式審判程序，判決如下：
    主    文
乙○○幫助意圖為自己不法之所有，以詐術使人將本人之物交付
，處有期徒刑肆月，如易科罰金，以新臺幣壹仟元折算壹日；緩
刑貳年。
    犯罪事實
一、乙○○可預見將帳戶資料任意交付給身分不詳之陌生人，可
    能為不法者持供詐欺取財犯罪之用，以使被害人匯款並逃避
    司法機關之追查，竟不惜發生上述結果，而基於幫助他人易
    於實現詐欺取財犯罪之不確定故意，於民國97年11月3日，
    先至台中縣太平市○○路756號「臺灣新光商業銀行太平簡
    易型分行」（下稱新光商銀太平簡易分行）申設0000000000
    000號帳戶，隨即在該分行前，將上開帳戶之存摺、提款卡
    （含密碼）交給真實姓名年籍不詳、綽號「小白」之成年男
    子使用；復於同日，再前往台中縣太平市○○路89號「彰化
    商業銀行太平分行」（下稱彰化商銀太平分行）申設000000
    00000000號帳戶後，接續將該帳戶之存摺、提款卡（含密碼
    ）亦交由上述之「小白」使用。旋即有某詐欺集團之成年成
    員數名，共同意圖為自己不法之所有，利用上開乙○○之2
    個帳戶資料作為犯罪工具，而：（一）於97年11月3日21時
    許，以電腦網路MSN與甲○○聊天時，謊稱可出售藝人江蕙
    之演唱會門票4張，致甲○○陷於錯誤，委請與其合資購買
    之己○○於同日晚間將價金新臺幣（下同）7500元匯入對方
    所指定乙○○新光商銀太平簡易分行之帳戶內；（二）在雅
    虎奇摩拍賣網站上，虛偽刊登拍賣全新捷安特折疊腳踏車附
    加安全帽及車袋之訊息，至97年11月4日下午3時許，戊○○
    上網瀏覽後，信以為真，下標購買，並於同日18時58分許，
    將4000元匯至賣家所指示乙○○彰化商銀太平分行之帳戶內
    ；（三）復於上揭網站不實刊登拍賣新光三越百貨股份有限
    公司禮券之訊息，致丁○○於97年11月4日上網後，不疑有
    異而下標，於同日晚間匯款3萬7000元至對方所提供上開彰
    化商銀太平分行之帳戶。嗣因甲○○、戊○○及丁○○均未
    取得所購買之商品，且聯繫賣家無著，始知受騙，而報警查
    獲上情。
二、案經台北巿政府警察局中正第二分局、桃園縣政府警察局大
    園分局分別報請臺灣臺北、桃園地方法院檢察署呈請臺灣高
    等法院檢察署核轉臺灣臺中地方法院檢察署檢察官偵查起訴
    ，及該署檢察官移送併案審理。
    理    由
一、上開犯罪事實業據被告乙○○於本院審理時坦承無誤，而為
    認罪之表示。經查：（一）前揭被害人甲○○、己○○、戊○○及丁○○遭詐騙而匯款至被告所申設帳戶內等事實，業
    經其等於警詢及被害人己○○、丁○○於檢察官訊問時具結
    後陳明在卷，復有被告所申設新光商銀太平簡易分行、彰化
    商銀太平分行等帳戶之開戶基本資料與交易往來明細與被害
    人己○○所提出其臺灣土地銀行新竹分行活期儲蓄存款存摺
    影本、戊○○所提出自動付款機客戶交易明細單影本及被害
    人丁○○部分之拍賣網站列印資料等各1份附卷可稽；（二
    ）又被告於本院審理時所為認罪之自白，因核與上開從其他
    方面調查所得之證據資料相符，而足認屬實，亦可採為證據
    。綜合上述，本件事證已明，被告幫助詐欺取財之犯行，已
    足可認定。
二、核被告乙○○所為，係犯刑法第30條第1項、刑法第339條第
    1項之幫助詐欺取財罪。又其於同日內，均在台中縣太平巿
    區，密集地申設新光商銀太平簡易分行、彰化商銀太平分行
    等帳戶而皆交付給綽號「小白」之成年男子使用，侵害同一
    法益，此依一般社會健全觀念，顯以視為數個舉動之接續施
    行，合為包括之一行為予以評價，較為合理，故為接續犯。
    惟其以一接續犯之行為，幫助前述詐欺集團對被害人甲○○
    、己○○、戊○○及丁○○詐欺取財而觸犯數罪名，構成同
    種想像競合犯，依刑法第55條前段，應從情節較重者即對被
    害人丁○○所犯部分，以一罪論處。又刑法第30條第2項規
    定：「幫助犯之處罰，得按正犯之刑減輕之」，乃依上開規
    定，減輕其刑。爰審酌近年來，各類詐欺集團對社會治安造
    成莫大危害，被告乃智慮成熟之成年人，竟助長此等犯罪，
    致甲○○等人蒙受相當損失，確值非難；惟其素行尚佳，於
    本院審理時坦承犯行，復已與上述被害人均達成和解，而非
    惡性重大，乃再考量其犯罪之動機、目的、方法、手段等一
    切有利、不利之情狀後，量處如主文所宣告之刑，並諭知如
    易科罰金之折算標準。復查，被告從無前科，此有臺灣高等
    法院被告前案紀錄表、臺灣臺中地方法院檢察署刑案資料查
    註紀錄表等各1件附卷足按，復已與被害人等達成和解而彌
    補其等損失，有本院98年度司中調字第100、101、102、405
    號等調解程序筆錄各1件附卷可稽，且信其經本案之教訓後
    ，應已得有相當之警惕，而不致再犯，故前開所宣告之刑，
    以暫不執行為宜，遂併宣告緩刑2年，以啟自新。
三、臺灣臺中地方法院檢察署98年度偵字第12038號所移送併辦
    即被害人丁○○之部分，雖未經起訴，然因與本件所起訴者
    具有想像競合犯之裁判上一罪關係，故亦為起訴之效力所及
    ，而應由本院併予審酌。
據上論斷，應依刑事訴訟法第273條之1第1項、第299條第1項前
段，刑法第30條第1項、第339條第1項、第55條、第30條第2項、
第41條第1項前段、第74條第1項第1款，刑法施行法第1條之1第1
項、第2項前段，判決如主文。
本案經檢察官丙○○到庭執行職務。
中    華    民    國    98    年    6     月    30    日
                  刑事第六庭    法  官  莊深淵
以上正本證明與原本無異。
如不服本判決應於收受判決後10日內向本院提出上訴書狀，並應
敘述具體理由；其未敘述上訴理由者，應於上訴期間屆滿後20日
內向本院補提理由書（均須按他造當事人之人數附繕本）「切勿
逕送上級法院」。
告訴人或被害人對於判決如有不服具備理由請求檢察官上訴者，
其上訴期間之計算係以檢察官收受判決正本之日期為準。
                                書記官  吳彩華
中    華    民    國    98    年    6     月    30    日
附錄論罪科刑法條
中華民國刑法第30條（幫助犯及其處罰）：
幫助他人實行犯罪行為者，為幫助犯。雖他人不知幫助之情者，
亦同。
幫助犯之處罰，得按正犯之刑減輕之。
中華民國刑法第339條（普通詐欺罪）：
意圖為自己或第三人不法之所有，以詐術使人將本人或第三人之
物交付者，處5年以下有期徒刑、拘役或科或併科1千元以下罰金
。
以前項方法得財產上不法之利益或使第三人得之者，亦同。
前二項之未遂犯罰之。


司法院資訊處製作；財團法人民間司法改革基金會備份。
